【裁判字號】    92,交聲,526
【裁判日期】    920522
【裁判案由】    違反道路交通管理處罰條例聲明異議
【裁判全文】
臺灣臺北地方法院交通事件裁定                    九十二年度交聲字第五二六號
    異議人即
    受處分人  甲○○○材料行
    代 表 人  王靜萍
右列受處分人因違反道路交通管理處罰條例案件，對於臺北市交通事件裁決所中華民
國九十二年四月十六日所為之處分（原處分案號：北市裁三字第車裁00－0000
00000號），聲明異議，本院裁定如左：
    主  文
異議駁回。
    理  由
一、按劃設於道路上，設於已設有「停車再開」標誌或設有號誌之交岔路口，鐵路平
    交道或行人穿越道之前方及左彎待轉區之前端，寬三十至四十公分之白色實線，
    為停止線，用以指示行駛車輛停止之界限，車輛停止時，其前懸部分不得伸越該
    線，道路交通標誌標線號誌設置規則第一百七十條第一項、第二項定有明文；再
    汽車駕駛人，駕駛汽車不遵守道路交通標誌、標線、號誌之指示者，處新臺幣（
    以下同）九百元以上一千八百元以下罰鍰，道路交通管理處罰條例第六十條第二
    項第三款定有明文，而逕行舉發違反道路交通管理事件，經汽車所有人依通知單
    之應到案日期前到案，並告知違規駕駛人姓名、身分證統一編號及住址者，處罰
    機關應即另行通知違規駕駛人到案依法處理；逾應到案日期，處罰機關應依道路
    交通管理處罰條例第八十五條第三項規定處罰該汽車所有人，違反道路交通管理
    事件統一裁罰標準及處理細則第二十四條亦定有明文，易言之，如汽車駕駛人在
    設有燈光號誌管制之交岔路口，當圓形紅燈亮起時，將其所駕駛汽車之前懸部分
    超越停止線，為警當場攔停者，處罰機關固應對汽車之駕駛人為處罰，惟若舉發
    機關並非當場對該部汽車攔停，而係依違反道路交通管理事件統一裁罰標準及處
    理細則第二十三條第一項第五款規定以科學儀器取得違規證據資料（如照相機或
    測速器）逕行舉發者，此際舉發機關只能依上開處理細則第二十三條第二項規定
    對汽車所有人為掣單舉發，而如經舉發之汽車所有人在舉發通知單之應到案日期
    前到案，並告知處罰機關該名紅燈越線臨停之汽車違規駕駛人姓名、身分證統一
    編號及住址者，處罰機關應即依前開細則第二十四條規定處罰該名違規駕駛人，
    而如汽車所有人未於應到案日期前到案或雖於應到案日期前到案，而未告知處罰
    機關實際之違規駕駛人者，處罰機關仍應依道路交通管理處罰條例第八十五條第
    三項「本條例關於車輛駕駛人之處罰，如應歸責於車輛所有人者，處罰車輛所有
    人」規定，對車輛所有人加以處罰。
二、本件異議人即受處分人甲○○○材料行所有之車號ＧＩ－二三四七號自用小客車
    ，於民國八十八年八月十一日下午三時三十二分許，行經臺北市○○路、大興街
    口設有號誌之交岔路口，其行進方向為紅燈，竟未在停止線後方停車，而伸越該
    停止線在該停止線之前方停車等待燈號變換，經該處設置之「固定式感應線圈型
    微電腦自動採證相機」拍攝採證相片一幀，嗣為舉發單位即臺北市政府警察局北
    投分局（以下稱北投分局）交通分隊員警黃文彬以受處分人有違反前揭道路交通
    管理處罰條例第六十條第二項第三款規定之行為逕行掣單舉發，原處分機關乃依
    前揭道路交通管理處罰條例第六十條第二項第三款、第八十五條第三項及違反道
    路交通管理事件統一裁罰標準及處理細則第二十四條規定於九十二年四月十六日
    從輕裁處異議人罰鍰九百元（本來汽車駕駛人駕駛汽車違反道路交通管理處罰條
    例第六十條第二項第三款規定者，除應依該條所規定之罰鍰處罰外，並應依同條
    例第六十三條第一項第一款規定併予記駕駛人違規點數一點，惟本件如前所述，
    係因為法人之受處分人未向原處分機關告知當時該部汽車之違規駕駛人為孰，故
    法規轉嫁處罰該部汽車之所有人即受處分人，而違規記點處分其實益乃在於累積
    達一定點數後可執行吊扣或吊銷駕駛執照之處分【同條例第六十三條第三項規定
    參照】，是受處分人為法人並無駕駛執照，故原處分機關就本件乃未併予記為法
    人之受處分人違規點數一點，須先予敘明）。
三、受處分人聲明異議意旨雖不否認有於前述時地將前述車號汽車伸越停止線前停車
    之事實，惟否認有任何違反道路交通管理處罰條例之行為，辯以：依一般標線，
    以往是粗黃線後加黃字越線受罰字樣，但其標線為白線加方框內Ｓ字，方框離班
    馬線還有二公尺距離，標線雖與以往不同，可能抄襲外國樣板，依教育水準Ｓ代
    表什麼，因人而異，教育高者會認為ＳＴＯＰ停車之意，但如加上越線受罰國字
    ，人人都懂更好，其Ｓ之意僅為停車並無受罰之意，人民有權利以最高標準、最
    高道德看待行政管理單位之變相加稅行為云云。
四、惟查：
（一）道路交通標誌標線號誌設置規則第一百七十條第一項已明定交叉路口前所繪製
      之三十至四十公分寬之白色實線為停止線，前述違規地點上亦有繪製該停止之
      白色實線，有舉發照片在卷足憑，相關法規並未規定應增加越線受罰之字樣；
      且查道路上如有白色格子內標示有「Ｓ」字樣，係表示該處道路地下有感應線
      圈，並非是ＳＴＯＰ之縮寫，臺北市○道路地面上均無ＳＴＯＰ字樣之標線，
      且遍尋道路交通標誌標線號誌設置規則所有規定並無有如受處分人所辯稱如道
      路上標示有英文字母Ｓ是ＳＴＯＰ縮寫之任何標誌、標線或號誌，受處分人雖
      以前揭情詞置辯，尚難認為可採，本件事證明確，受處分人之違規行為堪以認
      定。
（二）次查本件舉發單位以北市警交（八八）字第五五八三一九七三九號違反道路交
      通管理事件通知單舉發ＧＩ－二三四七號車交通違規乙案，依郵件處理規則第
      六十條規定：國內郵件自交寄之日起算六個月，郵局不予查詢，此有北投分局
      九十二年三月二十六日北市警投分交字第０九二六０八四八五００號函在卷可
      憑。因無受處分人於應到案日期前收受舉發通知單之送達而故意不依限到案之
      依據，原處分機關因此同意以低額裁罰，核不無合，併予敘明。
五、綜上所述，受處分人所有之上開車號汽車確有在前揭時地伸越停止線臨時停車等
    待紅燈變換之違規行為，故原處分機關乃依前揭道路交通管理處罰條例第六十條
    第二項第三款、第八十五條第三項及違反道路交通管理事件統一裁罰標準及處理
    細則第二十四條規定從輕裁處前揭車號汽車之所有人即受處分人罰鍰九百元，核
    無違誤，本件受處分人之異議為無理由，自應將其異議駁回。
據上論斷，應依道路交通案件處理辦法第十九條，裁定如主文。
中      華      民      國    九十二    年      五      月    二十二    日
                                      臺灣臺北地方法院交通法庭
                                          法  官  吳靜怡
右正本證明與原本無異。
如不服本裁定，應於送達後五日內，向本院提出抗告狀。
                                          書記官  游秀珠
中      華      民      國    九十二    年      五      月    二十六    日


司法院資訊處製作；財團法人民間司法改革基金會備份。
